【裁判字號】    98,訴,695
【裁判日期】    980811
【裁判案由】    毒品危害防制條例
【裁判全文】
臺灣高雄地方法院刑事判決               98年度訴字第695號
公  訴  人  台灣高雄地方法院檢察署檢察官
被      告  甲○○
                    （現另案於台灣高雄第二監獄執行中）
選任辯護人  陳建誌律師
上列被告因毒品危害防制條例案件，經檢察官提起公訴（98年度
偵字第4168號），本院判決如下：
    主  文
甲○○持有第二級毒品，累犯，處有期徒刑伍月，如易科罰金，
以新台幣壹仟元折算壹日。扣案第二級毒品大麻壹包暨其包裝袋
壹只（淨重玖點零陸公克、空包裝重零點陸肆公克）均沒收銷燬
之。其餘被訴販賣第二級毒品部分無罪。
    事  實
一、甲○○前因違反槍砲彈藥刀械管制案件，經台灣高等法院高
    雄分院以93年度上訴字第829 號判處有期徒刑1 年2 月確定
    ，復因違反毒品危害防制條例案件，經本院以93年度訴字第
    1248號判處有期徒刑5 月確定，再因違反槍砲彈藥刀械管制
    案件，經本院以94年度訴字第516 號判處有期徒刑1 年2 月
    確定，又因違反毒品危害防制條例案件，經本院以94年度訴
    字第3231號判處有期徒刑10月、6 月，應執行有期徒刑1 年
    3 月確定；嗣其所犯上開數罪，經本院以95年度聲減字第38
    24號裁定減刑並分別定其應執行之刑為有期徒刑7 月、1 年
    3 月確定，於民國97年1 月28日縮刑期滿執行完畢。詎不知
    悔改，明知大麻業經公告列為毒品危害防制條例第2 條第2
    項第2 款之第二級毒品，不得非法持有，竟基於持有第二級
    毒品大麻之犯意，於98年1 月30日至同年月31日間之某時，
    在址設高雄市○○路與自由路口之坎城遊藝場，向真實姓名
    年籍不詳綽號「牛頭」之成年男子購入大麻1 包（淨重9.06
    公克、空包裝重0.64公克）而持有之，並將該包大麻藏放在
    其所駕駛之車號ZP-3041 號自用小客車內。嗣警方於同年2
    月3 日21時30分許，在址設高雄市○○路333 號之酷酷龍遊
    樂場，見甲○○行跡可疑上前盤查，並於徵得甲○○同意後
    ，在其駕駛之車號ZP-3041 號自用小客車內搜得上開大麻1
    包，因而查獲。
二、案經高雄市政府警察局報請台灣高雄地方法院檢察官偵查起
    訴。
    理  由
甲、程序方面
一、按被告以外之人於檢察事務官、司法警察官或司法警察調查
    中所為之陳述，與審判中不符時，其先前之陳述具有較可信
    之特別情況，且為證明犯罪事實存否所必要者，得為證據，
    此刑事訴訟法第159 條之2 定有明文。經查，證人乙○○於
    警詢中就其有無向被告購買毒品之陳述，與其於本院審理中
    所言不符，本院審酌證人乙○○於警詢中陳述，並無證據足
    認有遭到強暴、脅迫、詐欺或其他不正方法之對待之情形，
    致影響其陳述之任意性，且其於警詢中之陳述較接近案發時
    點，記憶應較為清晰，復因當時其未直接面對被告之質疑，
    心理壓力較小，較為平穩篤定而無顧忌，較無機會受被告之
    影響，是其於警詢中陳述具有較可信之特別情況。且就證人
    乙○○與被告進行毒品交易之際，別無其他人存在，本院依
    相關卷證判斷認為除該項警詢之陳述外，已無從再就此部分
    ，取得與其警詢陳述之相同供述內容，亦無其他證據足以完
    全代替證人乙○○之證述，是則，為證明犯罪事實存否所必
    要，本院認證人乙○○於警詢所為之陳述，具有證據能力。
二、次按刑事訴訟法第159 條之5 明定：「被告以外之人於審判
    外之陳述，雖不符前4 條之規定，而經當事人於審判程序同
    意作為證據，法院審酌該言詞陳述或書面陳述作成時之情況
    ，認為適當者，亦得為證據。」、「當事人、代理人或辯護
    人於法院調查證據時，知有第159 條第1 項不得為證據之情
    形，而未於言詞辯論終結前聲明異議者，視為有前項之同意
    。」，其立法理由在於傳聞證據未經當事人之反對詰問予以
    核實，乃排斥其證據能力。惟當事人如放棄對原供述人之反
    對詰問權，於審判程序表示同意該等傳聞證據可作為證據，
    此時，法院除認該傳聞證據欠缺適當性外，自可承認其證據
    能力。又當事人、代理人或辯護人於調查證據時，知有同法
    第159 條第1 項不得為證據之情形，卻表示「對於證據調查
    無異議」、「沒有意見」等意思，而未於言詞辯論終結前聲
    明異議者，應視為已有將該等傳聞證據採為證據之同意（最
    高法院93年度台上字第3533號、94年度台上字第2976號判決
    參照）。查本判決所引用其他據以認定事實之傳聞證據，檢
    察官、被告及辯護人雖知該等證據資料為傳聞證據，但於本
    院均表示無意見而不予爭執，且迄至言詞辯論終結前亦未再
    聲明異議，視為同意作為證據，本院審酌上開證據資料製作
    時之情況，尚查無違法不當及證明力明顯過低之瑕疵，亦認
    為以之作為證據應屬適當，揆諸前開法律規定與說明，爰依
    同法第159 條之5 規定，認該等證據資料均有證據能力。
乙、實體方面
壹、有罪部分
一、上開事實，業據被告甲○○於警詢、偵查及本院審理中坦承
    不諱（警卷第4至5頁、偵查卷第5至7頁、本院卷第65頁），
    並有高雄市政府警察局刑警大隊第15分隊搜索扣押筆錄、扣
    押物品目錄表、自願性同意搜索筆錄各1份及扣押物照片1張
    存卷足稽（警卷第11至15、17、23頁）。而扣案之煙草1包
    經送法務部調查局檢驗結果，確含有大麻成分，淨重9.06公
    克、空包裝重0.64公克一情，有該局98年3月9日調科一字第
    098230 08290號濫用藥物實驗室鑑定書附卷供參（偵卷第34
    頁），足見被告之自白與事實相符，堪以採信。綜上所述，
    本件事證明確，被告持有大麻犯行可以認定，應依法論科。
二、核被告所為，係犯違反毒品危害防制條例第11條第2 項之持
    有第二級毒品罪。被告前因違反槍砲彈藥刀械管制案件，經
    台灣高等法院高雄分院以93年度上訴字第829 號判處有期徒
    刑1 年2 月確定，復因違反毒品危害防制條例案件，經本院
    以93年度訴字第1248號判處有期徒刑5 月確定，再因違反槍
    砲彈藥刀械管制案件，經本院以94年度訴字第516 號判處有
    期徒刑1 年2 月確定，又因違反毒品危害防制條例案件，經
    本院以94年度訴字第3231號判處有期徒刑10月、6 月，應執
    行有期徒刑1 年3 月確定；嗣其所犯上開數罪，經本院以95
    年度聲減字第3824號裁定減刑並分別定其應執行之刑為有期
    徒刑7 月、1 年3 月確定，於97年1 月28日縮刑期滿執行完
    畢，有台灣高等法院被告前案紀錄表一份存卷可按，其於有
    期徒刑執行完畢後，5 年內故意再犯本件有期徒刑以上之罪
    ，為累犯，應依法加重其刑。爰審酌被告前有毒品前科，素
    行非佳，其明知第二級毒品大麻為違禁物，仍向真實姓名年
    籍不詳綽號「牛頭」之成年男子購買而予以非法持有，所為
    實不足取，惟念犯後坦承犯行，態度尚可等一切情狀，量處
    如主文所示之刑，並諭知易科罰金之折算標準。扣案之大麻
    1 包（淨重9.06公克、空包裝重0.64公克）係第二級毒品，
    而其空包裝袋上顯沾有大麻殘渣，客觀上已難以分析剝離，
    亦無析離實益，應視同第二級毒品，均應依毒品危害防制條
    例第18條第1 項前段規定沒收銷燬之。至於鑑驗時用罄之毒
    品因已滅失，爰不另諭知沒收銷燬。另警方於查獲被告時，
    尚扣得甲基安非他命6 包（起訴書誤載為5 包，實則有6 包
    ）、小紙袋10個、攙有K 他命香煙2 支、電子磅秤1 台及門
    號000000 0000 、0000000000、0000000000、0000000000、
    0000000000 、0000000000 行動電話6 具等物，該等物品均
    核與被告所犯持有大麻犯行無直接關聯性，本院自無庸予以
    宣告沒收，附此敘明。
貳、無罪部分
一、公訴意旨另以：被告明知甲基安非他命業經公告列為毒品危
    害防制條例第2 條第2 項第2 款之第二級毒品，不得販賣，
    竟意圖營利，基於販賣第二級毒品甲基安非他命之犯意，於
    附表所示時、地，以如附表所示方式及價格，販賣第二級毒
    品甲基安非他命予乙○○2 次，因認被告附表編號1 、2 所
    為，均係涉犯毒品危害防制條例第4 條第2 項之販賣第二級
    毒品罪嫌云云。
二、按犯罪事實應依證據認定之，無證據不得認定犯罪事實；又
    不能證明被告犯罪者，應諭知無罪之判決，刑事訴訟法第15
    4 條第2 項、第301 條第1 項分別定有規定。次按認定不利
    於被告之事實，須依積極證據，苟積極證據不足為不利於被
    告事實之認定時，即應為有利於被告之認定，更不必有何有
    利之證據。此之所謂證據，須確屬能為被告有罪之證明，而
    無瑕疵可指者，始足當之；再者，犯罪事實之認定，應憑證
    據，所謂證據，須適於為被告犯罪事實之證明者，始得採為
    斷罪資料，如未能發現相當證據，或證據不足以證明，自不
    能以推測或擬制之方法以為裁判基礎；又所謂認定犯罪事實
    所憑之證據，雖不以直接證據為限，間接證據亦包括在內，
    然而無論直接或間接證據，其為訴訟上之證明，須於通常一
    般人均不致有所懷疑，而得確信其為真實之程度，始得據之
    為有罪之認定，倘其證明尚未達到此一程度，而有合理懷疑
    存在時，即應為無罪之判決（最高法院29年上字第3105號、
    30年上字第0816號、40年台上字第86號、53年台上字第2750
    號、76年台上字第4986號判例參照）。另按刑事訴訟法第16
    1 條已於91年2 月8 日修正公布，其第1 項規定：檢察官就
    被告犯罪事實，應負舉證責任，並指出證明之方法。因此，
    檢察官對於起訴之犯罪事實，應負提出證據及說服之實質舉
    證責任。倘其所提出之證據，不足為被告有罪之積極證明，
    或其指出證明之方法，無從說服法院以形成被告有罪之心證
    ，基於無罪推定之原則，自應為被告無罪判決之諭知（最高
    法院92年台上字第0128號判例參照）。末按施用毒品者，其
    所稱向某人購買之供述，須補強證據以擔保其供述之真實性
    。良以施用毒品者其供述之憑信性本不及於一般人，況施用
    毒品者其供出來源，因而破獲者，法律復規定得減輕其刑，
    其有為偵查機關誘導、或為邀輕典而為不實之陳述之可能，
    其供述之真實性自有合理之懷疑。是本院一貫之見解，認施
    用毒品者關於其向某人購買毒品之供述，必須補強證據佐證
    ，以擔保其供述之真實性，俾貫徹刑事訴訟無罪推定及嚴格
    證明之基本原則。而茲所謂補強證據，指其他有關證明施用
    毒品者之關於毒品交易之供述真實性之相關證據而言，必須
    與施用毒品者關於毒品交易之供述，具有相當程度之關連性
    ，而足使一般人對施用毒品者關於毒品交易之供述，並無合
    理之懷疑存在，而得確信其為真實，始足當之（最高法院92
    年度台上字第2033號判決參照）。從而，因施用毒品者關於
    其向某人購買毒品之供述常有瑕疵，且證明力較為薄弱，倘
    有其他證據可補正其供述上之瑕疵，或與該供述相印證，即
    足補強該供述之證明力，當可使法院得以獲得認定被告有罪
    之較強力心證。
三、公訴意旨認被告涉犯販賣第二級毒品罪嫌，無非係以(一)證人
    乙○○之證述，(二)被告所有之門號0000000000、0000000000
    、0000000000號行動電話，與證人乙○○使有之門號000000
    0000號行動電話，於98年1 月15日11時50分起至同年2 月3
    日21時08分止之監聽譯文1 份，(三)警方於98年1 月17日20時
    40 分 拍攝之蒐證相片2 張，(四)高雄醫學大學附設中和紀念
    醫院編號0000-000、0000-000、0000 -000 、0000-000、00
    00-000、0000-000號檢驗報告各1 份，(五)扣案之甲基安非他
    命6 包（起訴書誤載為5 包，實則有6 包）、電子磅秤1 台
    及門號0000000000、0000000000、0000000000、0000000000
    、0000000000、0000000000行動電話6 具，為其論罪之依據
    。訊據被告堅決否認有何上開犯行，辯稱其係與乙○○合資
    向賣主購買甲基安非他命，並無販賣甲基安非他命予乙○○
    等語。
四、經查：
  (一)證人乙○○雖於警、偵訊中證稱曾向被告購買甲基安非他命
    2 次，惟觀諸其於警詢中先證述：被告於98年1 月17日20時
    40分許，和我約在我位於高雄市○○區○○街24之1 號住處
    見面，被告提出一批甲基安非他命讓我試，經我親自吸食試
    用確定品質可以，就當場在住處向被告以新台幣（下同）4
    萬元至4 萬5 千元價格，購買5 錢甲基安非他命，購買甲基
    安非他命的錢過3 、4 天才分數次還給被告等語（偵卷第17
    7 頁），復稱：我於98年1 月25日20時53分許與被告聯絡約
    在美術南三路與東二路附近全家便利超商，我先將17日向被
    告購買甲基安非他命的錢還清，同時再向被告買甲基安非他
    命，被告稱要去找朋友，所以我們另於98年1 月30日9 時47
    分許約在高雄縣鳥松鄉見面，約過半小時我到達鳥松鄉○○
    路上麥當勞店內，當面向被告以4 萬元至4 萬5 千元價格購
    買5 錢甲基安非他命，購買甲基安非他命的錢也是過幾天再
    與被告聯絡還他，而我於98年2 月3 日22時40分許與被告約
    在高雄市○○區○○路333 號酷酷龍遊樂場見面，是要先還
    98年1 月30日向他購買甲基安非他命的部分款項1 萬2 千元
    ，之後被告遭警方盤查，所以剩餘購買甲基安非他命的錢沒
    還清等語（偵卷第178 頁），是以證人乙○○於警詢中就如
    何給付購毒金錢予被告乙節，或稱於98年1 月17日後3 、4
    天分數次清償，或稱於98年1 月25日還清，所述已有矛盾；
    而證人乙○○嗣於本院審理中改稱：係與被告合資向真實姓
    名年籍不詳綽號「牛頭」之成年男子購買甲基安非他命2 次
    ，每次均合購10錢，由其與被告各分5 錢，購買毒品之價金
    9 萬元由被告先給付予「牛頭」，其事後再拿4 萬5 千元給
    被告，並非向被告購買甲基安非他命等語（本院卷第59至60
    頁），由是益徵證人乙○○指訴先後非一，是否可信，實有
    疑竇。另公訴人所舉之證人乙○○所使用門號0000000000號
    行動電話，於98年1 月15日11時50分起至同年2 月3 日21時
    08分止，與被告所有之門號0000000000、0000000000、0000
    000000號行動電話通聯之監聽譯文1 份，內容雖有提及「那
    個味道很重」、「這個更讚」、「你那5 個朋友不要把我拆
    開」等疑似指涉毒品之暗語，惟觀諸全部對話，並無任何關
    於約定購買毒品種類、數量、交易金額之內容（詳警卷第38
    頁、偵卷第180 至182 頁），是尚難認被告已著手實施販賣
    毒品之行為；至於警方於98年1 月17日20時40分拍攝之蒐證
    相片2 張，僅顯示車牌號碼ZP-3041 號自用小客車之車門有
    開啟，證人乙○○站立車旁，並未見有毒品或金錢，是該2
    張照片只能證明證人乙○○於當日有與被告見面，亦無法證
    明倆人間確有毒品交易。此外，並無其他補強證據，得以佐
    證被告有販賣甲基安非他命予證人乙○○之事實，是尚難僅
    憑證人乙○○於警詢及偵查之證詞，即認定被告另涉有販賣
    第二級毒品犯行。
  (二)至被告於98年2 月3 日為警查獲時，經扣得疑似甲基安非他
    命之晶體6 包，而該晶體經送驗結果，均呈甲基安非他命陽
    性反應，驗後淨重分別為25.583公克、7.11公克、5.027 公
    克、2 公克、0.991 公克、5.137 公克，有高雄醫學大學附
    設中和紀念醫院98年2 月24日編號0000-000、0000-000、00
    00-000、0000-000、0000-000、0000-000號檢驗報告各1 份
    存卷可參（偵卷第27至32頁），固足證明被告確持有第二級
    毒品甲基安非他命之事實，惟查上開第二級毒品驗後淨重之
    合計僅45.8公克，數量非鉅，且被告向有施用甲基安非他命
    之行為，有台灣高等法院被告前案紀錄表1 份在卷可稽，另
    被告於案發後之98年2 月3 日，經警採集尿液送驗結果，確
    呈甲基安非他命之陽性反應，而其此次施用甲基安非他命犯
    行，經台灣高雄地方法院檢察署檢察官偵查後，以98年度毒
    偵字第1254號聲請簡易判決處刑，由本院於98年6 月22日以
    98年度審簡字第2256號判處有期徒刑6 月確定在案等情，有
    各該聲請簡易判決處刑書、刑事簡易判決書存卷足資參照，
    可見被告於本案查獲之前，確有施用甲基安非他命之情形，
    則被告抗辯稱本案查扣之6 包甲基安非他命，係要供自己施
    用等語，即非無由。準此，本院顯難以本件扣案之第二級毒
    品甲基安非他命6 包，即推論被告有販賣第二級毒品之事實
    。又被告本身有施用第二級毒品甲基安非他命之習慣，已如
    前述，故單憑扣案之電子磅秤1 台，尚不足以證明被告有販
    賣第二級毒品甲基安非他命之犯行。另扣案被告所有之行動
    電話6 具，其中門號0000000000、0000000000、0000000000
    號行動電話固曾與證人乙○○所使用門號0000000000號行動
    電話通話，惟該等通話之內容並無關於買賣毒品之對話一節
    ，業據本院認定如前，是以前揭扣案之行動電話亦無從作為
    不利於被告之證據。
  (三)綜上，關於被告被訴販賣第二級毒品甲基安非他命予證人乙
    ○○一節，除證人乙○○警、偵訊中之證詞外，卷內無其他
    可作為販賣第二級毒品之積極補強證據以補強該供述之證明
    力，並使法院得以獲得認定被告有罪之較強力心證，尚難僅
    以證人乙○○之指述，作為認定被告販賣甲基安非他命之唯
    一證據。此外，復查無其他積極證據足認被告有何公訴人所
    指如附表所示犯行，既不能證明被告犯罪，就上開公訴人起
    訴之販賣第二級毒品罪，自應為被告此部分無罪之諭知。
據上論斷，應依刑事訴訟法第299 條第1 項前段、第301 條第1
項前段，毒品危害防制條例第11條第2 項、第18條第1 項前段，
刑法第11條、第47條第1 項、第41條第1 項前段，判決如主文。
本案經檢察官鄧藤墩到庭執行職務。
中    華    民    國    98    年    8     月    11    日
                  刑事第七庭  審判長法  官  陳  箐
                                    法  官  楊佩蓉
                                    法  官  莊珮君
以上正本證明與原本無異。
如不服本判決應於收受送達後10日內向本院提出上訴書狀，並應
敘述具體理由；如未敘述上訴理由者，應於上訴期間屆滿後20日
內向本院補提理由書（均須按他造當事人之人數附繕本）「切勿
逕送上級法院」。
                                    書記官  秦富潔
中    華    民    國    98    年    8     月    11    日
附表   （單位：新台幣）
┌──┬────┬────┬────┬───────┬───────────────────────┐
│編號│販賣對象│ 時  間 │ 地  點 │販賣毒品種類及│         交     易      方     式             │
│    │        │（民國）│        │金額（新台幣）│                                              │
├──┼────┼────┼────┼───────┼───────────────────────┤
│ 1  │乙○○  │98年1 月│高雄市鼓│甲基安非他命5 │乙○○以門號0000000000手機與甲○○之門號      │
│    │        │17 日20 │山區大榮│錢（約4 萬至4 │0000000000手機互相聯絡後，雙方於前述時、地交易│
│    │        │時40分許│街24 之1│萬5000元）    │，甲○○交付甲基安非他命與乙○○，乙○○則於同│
│    │        │        │號      │              │年月25日20時53分許將購買毒品之價金於高雄市美術│
│    │        │        │        │              │南三路與美術東二路全家超商前交付與甲○○。    │
├──┼────┼────┼────┼───────┼───────────────────────┤
│ 2  │乙○○  │98年1 月│高雄縣鳥│甲基安非他命5 │乙○○以門號0000000000手機與甲○○之門號      │
│    │        │30 日9時│松鄉鳳仁│錢（約4 萬至4 │0000000000手機互相聯絡後，雙方於前述時、地交易│
│    │        │47分與被│路上麥當│萬5000元）    │，甲○○交付甲基安非他命與乙○○，乙○○則於同│
│    │        │告聯繫後│勞      │              │年2月3日21時30分許將購買毒品之價金於高雄市文信│
│    │        │約30分鐘│        │              │路333號酷酷龍遊樂場交付與甲○○。             │
└──┴────┴────┴────┴───────┴───────────────────────┘
附錄本判決論罪科刑法條全文：
毒品危害防制條例第11條第2項
持有第二級毒品者，處2 年以下有期徒刑、拘役或新台幣3 萬元
以下罰金。


司法院資訊處製作；財團法人民間司法改革基金會備份。
